臺灣高等法院刑事裁定　　　　　　　　100年度毒抗字第321號
抗　告　人
即　被　告　溫少華
上列抗告人因違反毒品危害防制條例案件，不服臺灣桃園地方法
院中華民國100年9月30日裁定（100年度毒聲字第861號），提起
抗告，本院裁定如下：
    主  文
抗告駁回。
    理  由
一、原裁定意旨略以：抗告人即被告溫少華基於施用第二級毒品
    甲基安非他命之犯意，於民國（下同）100年7 月27日晚間9
    時20分為警採尿時起回溯96小時內某時，在臺灣地區某不詳
    地點，施用第二級毒品甲基安非他命1次，嗣於同日晚間8時
    35分許，在桃園縣八德市○○○路與福國北街口為警查獲，
    並當場扣得甲基安非他命1包（毛重1.29 公克）、玻璃球吸
    食器2 組等物。經警採集被告尿液檢體送驗結果，確呈安非
    他命類陽性反應，有正修科技大學超微量研究科技中心（下
    稱正修大學科技中心）尿液檢驗報告1 紙附卷可稽，並有前
    開物品扣案可佐，顯見被告於100年7 月27日晚間9時20分為
    警採尿時起回溯96小時內某時點，確曾有施用第二級毒品甲
    基安非他命之犯行，因而依檢察官之聲請，裁定被告應送勒
    戒處所觀察、勒戒等語。
二、抗告意旨略以：其於檢察官偵訊時，即矢口否認有施用第二
    級毒品甲基安非他命之事實，何以於警員查獲後對其所採取
    之尿液，經送驗結果，仍呈現安非他命類之陽性反應？又尿
    液檢驗結果呈現甲基安非他命陽性反應之情形，除了施用甲
    基安非他命外，服用藥物也有會可能呈現安非他命類之陽性
    反應；另其於被查獲之前2日（即100 年7月25日），曾因案
    外人「游懷民」將甲基安非他命裝入飲料瓶內，其誤以為一
    般飲料而飲用，足見其並無施用甲基安非他命類毒品之犯意
    存在，並聲請傳喚證人「游懷民」到庭作證云云。
三、按犯毒品危害防制條例第10條之罪者，檢察官應聲請法院裁
    定，令被告入勒戒處所觀察、勒戒，其期間不得逾2 月，同
    條例第20條第1項定有明文。
四、本件抗告人雖否認有施用第二級毒品之犯行，惟查：
    (一)抗告人為警查獲後所採之尿液，經送檢驗結果，確呈安非
      他命類（含安非他命、甲基安非他命）陽性反應，有桃園
      縣政府警察局查獲毒品危害防制條例「尿液」初步鑑驗報
      告單、被採尿人尿液暨毒品真實姓名與編號對照表、正修
      大學科技中心尿液檢驗報告各1份在卷可按（見偵查卷第2
      6頁、第38 頁反面）。而前開送驗尿液確係抗告人自行排
      放並封瓶捺印乙節，亦據抗告人於警詢、偵訊時均供承無
      訛（見偵查卷第9頁反面、第34頁）。
    (二)又前開尿液檢驗報告載明係以氣相層析質譜儀分析法方法
      作為檢驗之確認方法，而該方法之原理係檢品經氣化後，
      通過層析管分離純化，再將純化後之成分循序送入質譜儀
      做個別鑑定。因質譜儀所測定之圖譜，在化學上被公認具
      有指紋特性，故可據以完全判定該檢品係為何種化合物，
      是以氣相層析質譜儀作藥物及其代謝產物之定性及定量分
      析，幾乎不會有偽陽性反應產生，此經臺北榮民總醫院83
      年4月7日83北總內字第3059號函闡釋明確；況且經行政院
      衛生署認可之檢驗機構採用氣相層析質譜儀（GC /MS）分
      析法，以氣相層析質譜儀分析法進行確認者，均不致產生
      偽陽性反應，亦有行政院衛生署管制藥品管理局92年6 月
      20日管檢字第0920004713號函釋可參。從而，本件檢驗單
      位所採用之氣相層析質譜儀分析法之精確度而論，應可剔
      除「偽陽性反應」之可能。
    (三)另甲基安非他命經口服投與後約百分之70於24小時內自尿
      中排出，約百分之90於96小時內自尿中排出，由於目前國
      內尿液中甲基安非他命之檢驗僅為鑑定其是否呈陽性反應
      尚未定其含量，且甲基安非他命成分之檢出與其投與方式
      、投與量、個人體質、採尿時間與檢測儀器之精密度等諸
      多因素有關，因此僅憑尿液中呈甲基安非他命陽性反應，
      並無法確實推算吸食時間距採集時間之長短，惟依上述資
      料推斷，最長可能不會超過4 日（即96小時），亦據行政
      院衛生署藥物食品檢驗局81年2月8日（81）藥檢壹字第00
      1156號函釋在案。
    (四)再而，警員於查獲抗告人時，當場並扣得甲基安非他命 1
      包（毛重1.29公克）、玻璃球吸食器2 組，有扣押物品目
      錄表1張及拍攝上開扣案物品之刑案現場照片4張（均為影
      本）在卷可稽（見偵查卷第23頁、第24頁），而上開扣案
      物經送驗結果，確係甲基安非他命無訛，亦有正修大學科
      技中心檢驗報告1紙在卷可憑（見偵查卷第39頁）。
    (五)抗告人於抗告意旨雖又辯稱：服用藥物也可能造成尿液檢
      驗呈現甲基安非他命類之陽性反應；其於被查獲之前2 日
      （即100年7月25日），曾因案外人「游懷民」將甲基安非
      他命裝入飲料瓶內，其誤以為一般飲料而飲用，其並無施
      用甲基安非他命類毒品之犯意云云（見本院卷第 6頁）。
      然查：抗告人對其於為警查獲前，究竟曾服用何藥物乙節
      ，並未提出相關之藥品供查驗，僅空言辯解，自非可採。
      又抗告人所稱之案外人「游懷民」，實際上係其表哥乙節
      ，亦據抗告人於警詢及偵訊時供述明確（見偵查卷第 8頁
      、第16頁反面、第33頁反面），故其應無誤認之可能，但
      抗告人於警詢時辯稱係綽號「阿偉」之不詳姓名男子在10
      0年7月26日凌晨左右，拿搖頭丸供其服用云云（見偵查卷
      第 9頁），與其此部分辯解相差甚大；且游懷民因違反毒
      品危害防制條例案件，於99年12月30日入戒治所強制戒治
      ，迄100年8月5日始因停止戒治處分而出所，有本院依職
      權查詢之出入監簡列表1份在卷可參（見本院卷第10頁）
      。
      從而抗告人於100年7月27日晚間8時35分許即為警查獲，
      當時游懷民尚於戒治所強制戒治，如何能交付飲料供抗告
      人飲用？故抗告人此部分辯解顯與事實不符，不足採信，
      其聲請傳喚游懷民到庭作證乙節，亦非必要，附此敘明。
    (六)綜上所述，抗告人於100年7 月27日晚間9時20分前回溯96
      小時內，確曾施用第二級毒品甲基安非他命無訛。抗告人
      否認曾有施用云云，不足採信。本案事證已明，抗告人其
      餘所辯，均無足採。原審因認抗告人確有施用第二級毒品
      甲基安非他命之犯行，裁定將抗告人送勒戒處所觀察、勒
      戒，其認事用法，經核並無違誤，本件抗告為無理由，應
      予駁回。
五、據上論斷，應依刑事訴訟法第412條，裁定如主文。
中    華    民    國   100    年    11    月    7     日
                  刑事第十六庭審判長法  官  陳晴教
                                    法  官  楊智勝
                                    法  官  邱瑞祥
以上正本證明與原本無異。
不得再抗告。
                                    書記官  邵淑津
中    華    民    國   100    年    11    月    10    日